【裁判字號】    98,抗,653
【裁判日期】    980501
【裁判案由】    侵權行為損害賠償
【裁判全文】
臺灣高等法院民事裁定                   98年度抗字第653號
抗告人  甲○○
上列抗告人因與乙○○間侵權行為損害賠償事件，對於中華民國
98年3月17日臺灣臺北地方法院98年度審重訴字第265號裁定提起
抗告，本院裁定如下：
    主  文
原裁定關於駁回抗告人請求非財產上損害新台幣壹佰萬元之訴部
分廢棄。
其餘抗告駁回。
抗告訴訟費用由乙○○負擔二十四分之一，餘由抗告人負擔。
    理  由
一、按訴訟當事人為何人，應依起訴狀之記載內容客觀判斷，至
    於實際提出起訴狀者為何人，或提出起訴狀者主觀上欲以何
    人為當事人，均非所問。本件抗告人主張因相對人乙○○騎
    機車未注意行人穿越道上之行人，撞及於行人穿越道上行走
    之游繁華，致游繁華頭部外傷致水腦症，而呈現植物人狀態
    ，再經救治、復健後，仍有上下肢偏離，語言功能部分喪失
    ，大小便失禁，平衡功能障礙，無法行走或站立及失智症之
    重傷害。爰依刑事訴訟法第487條，及民法第184條、第191
    條之2、第193條及第195條等規定，附帶提起民事訴訟，請
    求相對人應賠償所受醫藥費用、增加生活上所需之費用、勞
    動能力喪失之損害及精神慰撫金，合計新台幣2354萬5150元
    等情，有刑事附帶民事訴訟起訴狀可稽（見原法院97年度交
    重附民字第10號卷，1至4頁）。徵諸該起訴狀所記載之原告
    為抗告人，並未表明代理游繁華起訴，且於原法院所提出之
    委任書（原法院調字卷24頁），亦以抗告人為委任人，顯見
    抗告人係以自己為原告，提起本件附帶民事訴訟，而非以游
    繁華為原告，抗告人為其訴訟代理人提起。
二、按因犯罪而受損害之人，於刑事訴訟程序得附帶提起民事訴
    訟，對於被告及依民法負賠償責任之人，請求回復其損害，
    刑事訴訟法第487條第1項定有明文。所謂因犯罪而受損害之
    人，固不以因犯罪而直接受害之人為限，即因犯罪而間接受
    害之人，亦包含在內，但必以因被告之犯罪行為，得依民法
    請求加害人賠償損害者為限。又不法侵害他人基於父、母、
    子、女或配偶關係之身分法益而情節重大者，被害人雖非財
    產上之損害，亦得請求賠償相當之金額，民法第195條第3項
    、第1項定有明文。本件抗告人主張因相對人之犯罪行為致
    其配偶游繁華受有前開傷害，依民法第195條第3項規定，請
    求相對人賠償100萬元之非財產上損害部分，乃因相對人犯
    罪行為所生之損害，則抗告人提起附帶民事訴訟請求相對人
    賠償此部分損害，自屬合法。原裁定就此部分，駁回抗告人
    附帶民事訴訟，尚有未洽，抗告人指摘原裁定此部分不當，
    求予廢棄，為有理由，應由本院將原裁定此部分廢棄，由原
    法院依法處理。
三、又不法侵害他人身體或健康者，被害人以外之第三人為被害
    人支出之醫療及生活上費用，雖非不得依不當得利等法律關
    係向加害人請求返還，但難認係加害人之犯罪行為所生之損
    害。是抗告人依附帶民事訴訟，請求相對人賠償醫藥費、增
    加生活上需要、救護車、看護、復健及未來將支出之醫療、
    交通等費用，以及游繁華減少勞動能力、減少保險給付之損
    失，以及抗告人之父母、子女及游繁華所受非財產上損害，
    均難認合法，原裁定駁回抗告人此部分之附帶民事訴訟，尚
    無不合。又本件應以抗告人為原告，或以抗告人為游繁華之
    訴訟代理人，事涉當事人之特定，非關起訴程式是否欠缺，
    不生應否命補正問題，抗告人指摘原裁定未命補正抗告人為
    游繁華之訴訟代理人即予駁回，應屬不當，聲明廢棄，為無
    理由，應駁回其抗告。
四、據上論結，本件抗告一部為有理由，一部為無理由。爰裁定
    如主文。
中    華    民    國    98    年    5     月    1     日
                    民事第七庭
                        審判長法  官  鄭三源
                              法  官  王聖惠
                              法  官  呂太郎
正本係照原本作成。
本裁定關於抗告駁回部分除以適用法規顯有錯誤為理由，不得再
抗告。如提起再抗告，應於收受後10日內委任律師為訴訟代理人
向本院提出再抗告狀。並繳納再抗告費新台幣１千元。
中    華    民    國    98    年    5    月     1    日
                              書記官  黃千鶴


司法院資訊處製作；財團法人民間司法改革基金會備份。
